臺灣基隆地方法院刑事判決　　　　　　　 96年度訴字第544號
公　訴　人　臺灣基隆地方法院檢察署檢察官
被　　　告　己○○
　　　　　　　　　　（現在臺灣基隆看守所羈押中）
選任辯護人　法律扶助律師　李韶生律師
上列被告因家暴殺人未遂等案件，經檢察官提起公訴（96年度偵
字第2669、3060、3289號），本院判決如下︰
    主  文
己○○違反法院依家庭暴力防治法第十四條所為之禁止實施家庭
暴力、禁止騷擾之通常保護令裁定，處有期徒刑月，減刑為有
期徒刑壹月又拾伍日。又違反法院依家庭暴力防治法第十四條所
為之禁止實施家庭暴力、禁止騷擾之通常保護令裁定，處有期徒
刑月，減刑為有期徒刑壹月又拾伍日。又違反法院依家庭暴力
防治法第十四條所為之遠離工作場所之通常保護令裁定，處有期
徒刑月，減刑為有期徒刑壹月又拾伍日。又違反法院依家庭暴
力防治法第十四條所為之禁止實施家庭暴力之通常保護令裁定，
處有期徒刑伍月，減刑為有期徒刑貳月又拾伍日。又攜帶兇器竊
盜，處有期徒刑柒月，扣案之扳手壹支沒收。又殺人，未遂，處
有期徒刑柒年。又殺人，未遂，處有期徒刑柒年。應執行有期徒
刑拾肆年。扣案之扳手壹支沒收。
    事  實
一、己○○與丁○○原係夫妻（嗣於95年3 月29日離婚），二人
    間具有家庭暴力防治法第3條第1款所定之家庭成員關係。己○○前因要求丁○○與其復合未果，心懷怨恨，屢屢騷擾及
    毆打丁○○，丁○○乃於95年12月10日向本院聲請核發民事
    通常保護令，詎己○○於本院審核丁○○聲請案之期間即95
    年12月27日，猶在臺北縣瑞芳鎮○○街19號前毆打丁○○，
    致丁○○受有頭部外傷合併後枕部血腫約4 公分、前頸部抓
    痕約2 公分等傷害（此部分前經丁○○提出告訴後又撤回告
    訴，經臺灣基隆地方法院檢察署檢察官於96年1 月26日以96
    年度偵字第1033號為不起訴處分確定），嗣經本院於96 年1
    月19日核發95年度家護字第202 號民事通常保護令在案，諭
    令己○○不得對丁○○實施身體或精神上不法侵害之行為，
    亦不得直接或間接對丁○○為騷擾之聯絡行為，且應遠離臺
    北縣瑞芳鎮○○街82號丁○○工作場所至少100 公尺，保護
    令之有效期間為1 年，而禁止己○○實施家庭暴力行為。該
    民事通常保護令已送達交付己○○，並由家暴官對己○○告
    知應行遵守事項。詎己○○竟無視上開保護令之約束，在上
    開保護令有效期間內，分別為下列之犯罪行為：
  (一)己○○於96年4 月14日18時35分左右，基於違反上開保護令
    中不得對丁○○實施精神上不法之侵害、不得直接對丁○○
    為騷擾之聯絡行為之裁定並出於恐嚇之犯意，以其使用之行
    動電話（門號0000000000號），打電話向丁○○恫嚇稱：「
    我絕對不會讓妳解脫，我會讓妳生不如死，既然沒有辦法結
    合，就這樣子，很簡單，我會讓妳生活在恐懼中。」等語，
    致使丁○○心生畏懼，而生危害於其安全。
  (二)己○○於96年4 月17日21時21分左右，基於違反上開保護令
    中不得對丁○○實施精神上不法之侵害、不得直接對丁○○
    為騷擾之聯絡行為之裁定並出於恐嚇之犯意，打電話向其與
    丁○○所生之女兒揚言：「妳也喜歡跟媽媽生活嘛，不想回
    家，我也知道，妳們都不要我，沒有關係，我也不要妳們了
    ，不只沒有爸爸而已，我要讓妳們也沒有媽媽，很簡單。」
    等語，致在旁之丁○○聽聞心生畏懼，而生危害於其安全。
  (三)己○○於96年4月18日7時40分左右，基於違反上開保護令中
    應遠離臺北縣瑞芳鎮○○街82號丁○○工作場所至少100 公
    尺之裁定之犯意，猶開車至臺北縣瑞芳鎮○○街82號丁○○
    工作地點前，要求丁○○隨同其上車談話，遭丁○○拒絕，
    己○○心生不滿，竟另行起意，基於違反上開保護令中不得
    對丁○○實施身體上不法侵害行為之裁定並出於以強暴使人
    行無義務之事之犯意，以強行拉扯之強暴手段，欲強迫丁○○進入其所駕駛之車內，致丁○○因此倒地被己○○拖行，
    造成丁○○受有前額、頸部及右手肘多處擦傷、右膝挫傷併
    皮下出血等傷害，嗣因丁○○之雇主楊明麗見狀出面制止，
    己○○始未得逞。
  (四)己○○因持續騷擾丁○○，致丁○○不敢繼續住在臺北縣瑞
    芳鎮○○○○路149巷25之1號住處，且不敢繼續在臺北縣瑞
    芳鎮○○街82號工作，丁○○更於96年5 月16日搬離上址住
    處，並將女兒謝維真轉託其母戊○○○扶養，自行在外居住
    。己○○為查得丁○○行蹤，且內心認定丁○○與丙○○通
    姦，丙○○係破壞其婚姻之第三者，又從旁得悉丙○○與丁○○在基隆市○○街一帶出沒，遂起意以跟蹤方式查探究竟
    ，並欲持刀教訓丙○○。己○○乃於96年6月1日20時許，將
    其所有長度約40公分之開山刀1把及水果刀1把，放置在其所
    有之車號9P-1623 號自用小客車內，又因其所駕駛車輛之車
    牌號碼為丁○○與丙○○所知悉，跟蹤行動可能曝光，己○○竟意圖為自己不法之所有，於96年6月1日23時許，持其所
    有鐵質且長度約15公分在客觀上足以對人之生命、身體造成
    危害可充兇器使用之扳手1 支當行竊工具，在臺北縣瑞芳鎮
    ○○路上，竊取乙○○所有停放該處車號9K-1912 號自用小
    客車所懸掛之汽車車牌2面得手。己○○即將該2面汽車車牌
    懸掛在自己所有車號9P-1623號之自用小客車上。
  (五)己○○於96年6月2日凌晨5 時許，即駕駛上開懸掛竊得車牌
    之自用小客車，停在基隆市○○街附近巷弄內，等候丙○○
    、丁○○出現，同日7 時許丙○○出現並駕車前往臺北市○○路某建築工地上班，己○○駕車跟至現場，因始終未見丁○○出現，己○○乃先行駕車返回，並停在基隆市○○路水
    源橋頭等候。同日19時10分左右，己○○見丙○○駕車前來
    且停在基隆市○○街26巷口，丙○○與丁○○一同下車購物
    ，己○○即將車駛至東勢街26巷口對面路旁監看。同日19時
    30分左右，己○○見丙○○與丁○○狀甚親密，思及長期要
    求丁○○與其復合不成，心生怨恨，一時怒火中燒，積怨瞬
    間爆發，頓萌殺害丙○○之犯意，旋將車上置有上開開山刀
    及水果刀各1把之橘色背包拿下車，取出其中開山刀1把後，
    自丙○○與丁○○後方衝來，在東勢街6 之60號騎樓前，持
    開山刀由上往下逕往丙○○頭部及身體砍殺，丙○○突遭攻
    擊，奮力抵抗並轉身逃跑，己○○仍追上砍殺2 刀，嗣因丙○○拔腿狂奔逃命，己○○見無法追上始放棄追殺，丙○○
    因此受有頭皮2 處切割傷、右手掌切割傷併神經韌帶及血管
    損傷、身體多處切割傷等傷害。嗣丙○○跑至東勢街20號前
    向攤商蘇文仁求救，蘇文仁報警後，丙○○經救護車載往基
    隆長庚醫院急救，始倖免於難。
  (六)己○○見丙○○逃脫，回頭看到丁○○仍在現場，己○○本
    欲和丁○○談話，但丁○○對己○○大喊「你在幹什麼」，
    之後即轉身逃跑並喊救命，嗣丁○○因驚嚇過度而跌倒在地
    ，己○○欲將其拉起，但丁○○手推腳踢不願讓己○○碰觸
    ，詎此等舉動激怒己○○，己○○頓萌殺害丁○○及違反上
    開保護令中不得對丁○○實施身體上不法侵害行為之裁定之
    犯意，即持上開開山刀砍殺丁○○，造成丁○○受有頭頂部
    深撕裂傷併骨碎、顏面前額及下唇頜部撕裂傷、右下胸撕裂
    傷、左前臂撕裂傷、右肩背撕裂傷、左上背深撕傷併肌肉斷
    裂、右肘關節及前臂巨大撕裂傷關節暴露及肱骨折及尺骨骨
    折、右前臂腕手背深撕裂併伸肌腱斷裂及腕骨骨折、右手第
    5 指撕裂傷等傷害，己○○見丁○○因遭其砍殺而倒臥血泊
    中已無法動彈，認已得逞，遂逕行離去。丁○○因蘇文仁業
    已報警，救護車前來將其送往臺灣礦工醫院急救，始倖免於
    死亡。己○○並以此方式對丁○○實施身體不法之侵害而違
    反上開保護令。己○○行兇後，攜帶開山刀逃離現場（現場
    留下與本案無關之橘色背包1只，內有水果刀1支），並於同
    日20時50分左右，至瑞芳火車站前林凱書局旁巷子內找其子
    謝瑋倫，並對謝瑋倫稱其已經殺害其母丁○○，且丁○○有
    生命危險，現正在醫院接受治療等語，之後，己○○自行離
    去。嗣警方於同日21時40分左右，在臺北縣瑞芳鎮○○路「
    載福宮」後方逮捕己○○，並在其所駕駛之自用小客車內，
    扣得其所有供竊取車牌所用之扳手1支，復在己○○帶領下
    ，至基隆市○○街往瑞芳產業道路「上天福宮」路段前山坡
    下，尋找其行兇後丟棄在該處之開山刀與竊得之車牌，然僅
    尋獲己○○竊得屬乙○○所有之牌號9K-1912號車牌1面，開
    山刀則未能尋獲。
二、案經被害人丁○○訴由臺北縣政府警察局瑞芳分局暨被害人
    丁○○、丙○○分別訴由基隆市警察局第三分局報告臺灣基
    隆地方法院檢察署檢察官偵查終結提起公訴。
    理  由
壹、證據能力部分：
一、按被告以外之人於偵查中向檢察官所為之陳述，除顯有不可
    信之情況者外，得為證據，刑事訴訟法第159條之1第2 項定
    有明文。經查，證人即告訴人丙○○於偵查中向檢察官所為
    之陳述，業經具結，且自筆錄內容觀之，並無不正取供之情
    事，而無顯不可信之情況，依上開規定，自有證據能力。
二、次按被告以外之人於審判外之言詞或書面陳述，除法律有規
    定者外，不得作為證據；又被告以外之人於審判外之陳述，
    雖不符合刑事訴訟法第159條之1至第159條之4之規定，而經
    當事人於審判程序同意作為證據，法院審酌該言詞陳述或書
    面陳述作成時之情況，認為適當者，亦得為證據，而當事人
    、代理人或辯護人於法院調查證據時，知有上開不得為證據
    之情形，而未於言詞辯論終結前聲明異議者，視有前項之同
    意，刑事訴訟法第159條第1項及第159條之5分別定有明文。
    本件證人即告訴人丁○○、丙○○及證人乙○○、蘇文仁、
    謝瑋倫於警詢中所為之陳述，雖為被告以外之人於審判外之
    言詞陳述，然經本院於審判程序提示予當事人、辯護人並告
    以要旨，均經其等表示無意見，且未聲明異議，又本院審酌
    該等證人警詢筆錄之記載，並無不正取供之情事，且證人於
    警詢時並無具結之可能，故就該等審判外言詞陳述作成時之
    情況，應認為適當，依前揭法條意旨，得援為本案證據。
三、再按從事業務之人於業務上或通常業務過程所須製作之紀錄
    文書、證明文書，除顯有不可信之情況外，依刑事訴訟法第
    159條之4第2 款之規定，得為證據。醫院病歷、診斷證明書
    分屬從事醫療業務之人於業務上或通常業務過程所須製作之
    紀錄文書、證明文書，依前揭規定，原則上自具有證據能力
    。本案偵查卷附基隆長庚醫院丙○○病歷、臺灣礦工醫院丁○○病歷、瑞芳醫院95年12月27日診斷證明書、瑞芳醫院96
    年4月18日診斷證明書、基隆長庚醫院96年6月9 日診斷證明
    書、臺灣礦工醫院96年6 月14日乙種診斷證明書，皆係上開
    醫院從事醫療業務之專業醫師於業務上所製作之紀錄文書或
    證明文書，且未見有何不可信之情況，應有證據能力。
四、刑事訴訟法第164條第2項所規定「證物如係文書」之「文書
    」，與同法第159條第1項所規定「被告以外之人於審判外之
    書面陳述」之「書面陳述」，係屬不同之證據資料。前者屬
    於「證物」之範圍，祇要可為證據之文書，依法踐行調查證
    據之程序（提示或告以要旨），即具有證據能力；後者則屬
    於「傳聞證據」之範圍，除法律有規定者外，不得作為證據
    ，兩者迥然不同。經查偵查卷附被告使用之門號0000000000
    號行動電話通聯紀錄，係電信公司以機房電腦進行機械性列
    印之文書，本身並非供述證據，而無傳聞證據之問題，應屬
    文書證據，既經本院依法行證據調查程序，依上開說明，亦
    有證據能力。
貳、本案實體部分：
一、訊據被告己○○對於有為事實欄一(一)至(四)所載之犯行，均自
    白不諱，並自白確有在事實欄一(五)、(六)所記載之時、地，持
    開山刀先後砍丙○○、丁○○成傷，但矢口否認有殺人未遂
    犯行，辯稱：「是因為丁○○離家，沒有在家裡照顧小孩，
    另她有申請保護令，我有換工作，也無法照顧小孩，我岳母
    也幫我聯絡丁○○，但也聯絡不上，為了找丁○○照顧小孩
    ，我才去找她，我找到她時，她和丙○○在一起，因為丙○○是破壞我婚姻的第三者，所以我當時失去理智，才會持刀
    砍傷他們。我確實有拿開山刀砍他們2 人，當時我不是要殺
    死他們，我是基於氣憤一時衝動要教訓他們，我沒有要讓他
    們死的意思。」云云。辯護人就此部分亦為被告辯護稱：「
    被告並無殺人犯意，是因為丙○○破壞被告的婚姻，才會有
    此行動，如果被告確有殺人犯意，應該在案發前一年，知悉
    丁○○與丙○○有姦情時，就會動手，不會遲到此時才動手
    。況且案發地點，能見度很差，被告動手時間只有一分鐘，
    且無追殺的情形，被告說是看到丁○○、丙○○間狀似親密
    ，一時失去理智才會砍傷他們，被告無殺人犯意，應屬實情
    。」云云。惟查：
  (一)被告與丁○○原係夫妻，嗣於95年3 月29日離婚，被告離婚
    後因要求丁○○與其復合未果，心懷怨恨，屢屢騷擾及毆打
    丁○○，丁○○乃向本院聲請核發民事通常保護令，被告於
    本院審核聲請案之期間即95年12月27日，猶毆打丁○○成傷
    ，本院於96年1月19日核發95年度家護字第202號民事通常保
    護令在案，諭令被告不得對丁○○實施身體或精神上不法侵
    害之行為，亦不得直接或間接對丁○○為騷擾之聯絡行為，
    且應遠離臺北縣瑞芳鎮○○街82 號丁○○工作場所至少100
    公尺，保護令之有效期間為1 年，而禁止被告實施家庭暴力
    行為，該民事通常保護令已送達交付被告，並由家暴官對被
    告告知應行遵守事項等情，除為被告自白屬實外（96偵3060
    卷第55頁、96聲羈89卷第4 頁），並經證人丁○○於警詢中
    證述明確（96偵2669卷第6 頁），且有瑞芳醫院95年12月27
    日診斷證明書（96偵3289卷第8 頁）、台灣基隆地方法院檢
    察署檢察官96年度偵字第1033號不起訴處分書（96偵3289卷
    第26頁）、本院95年度家護字第202號民事通常保護令（96
    偵2669卷第16至18頁）各1 份附卷可稽，足認確有該等情事
    。
  (二)被告明知本院已核發民事通常保護令，並知悉保護令內容，
    竟仍先後出於違反保護令中禁止對丁○○實施家庭暴力、禁
    止對丁○○騷擾、遠離丁○○工作場所等裁定內容之故意，
    並分別基於恐嚇、以強暴使人行無義務之事之犯意，而為事
    實欄一(一)至(三)所載犯行等情，業據被告於審理中自白不諱，
    並經證人丁○○於警詢中、審理中證述屬實（96偵3289卷第
    6至7頁、96偵2669卷第5至8頁、審判筆錄第9 頁），且有被
    告以電話恐嚇丁○○之錄音光碟1 片（附於96偵3289卷末資
    料袋內）、檢察官勘驗該光碟內容所製作之勘驗筆錄1 份（
    96偵3289卷第24至25頁）、瑞芳醫院96年4 月18日診斷證明
    書1紙（96偵2669卷第9頁）及被告所使用之門號0000000000
    號行動電話通聯紀錄1 份（96偵2669卷第31至32頁）附卷可
    稽，足認被告確有為事實欄一(一)至(三)所載之犯行無誤。
  (三)被告自白有為事實欄一(四)之犯行，此部分並經證人乙○○於
    警詢中證述屬實（96偵3060卷第25至26頁），且有被告帶同
    警方尋獲之牌號9K-1912號車牌1面經乙○○領回之贓物認領
    保管單1 紙（96偵3060卷第32頁）附卷可稽，更有被告行竊
    所用之扳手1 支扣案可佐，該支扳手為鐵製，長度約15公分
    ，若持以對人攻擊，客觀上足以對人之生命、身體造成危害
    ，可充兇器使用等情，亦經被告供認明確，足認被告確有為
    事實欄一(四)所載之犯行無誤。
  (四)被告固迭於警詢中、偵查中、本院羈押訊問時、本院審理中
    自白確有在事實欄一(五)、(六)所記載之時、地，先跟蹤後持開
    山刀先後砍丙○○、丁○○成傷，但矢口否認係出於殺意為
    之，但查：
    1.被告自白其持開山刀揮砍丙○○、丁○○，造成其2 人分
      別受有事實欄一(五)、(六)所載之傷害各節，業經證人即告訴
      人丙○○於警詢中、偵查中（96偵3060卷第22至24頁、第
      69至70頁）、證人即告訴人丁○○於警詢中、本院審理中
      （96偵3060卷第75至76頁、審判筆錄第3 至11頁）、證人
      蘇文仁於警詢中（96偵3060卷第28至29頁）證述屬實，且
      有被告所繪製之作案用開山刀圖例1 紙（96偵3060卷第18
      頁）、基隆長庚醫院丙○○病歷1 份（96偵3060卷第79至
      156頁）、基隆長庚醫院96年6月9日丙○○診斷證明書1紙
      （96偵3060卷第77頁）、臺灣礦工醫院丁○○病歷1 份（
      96偵3060卷第157至173頁）、臺灣礦工醫院96年6 月14日
      丁○○乙種診斷證明書1 紙（96偵3060卷第78頁）附卷可
      稽，足認確屬實情。
    2.被告與辯護人雖均稱是被告的前岳母戊○○○要被告找丁○○出面談小孩扶養之事，被告才尋找丁○○，且被告如
      果確有殺人犯意，應該在案發前一年，即被告知悉丁○○
      與丙○○有姦情時，就會動手，不會遲到此時才動手云云
      。但查，證人戊○○○於本院審理中證稱並無要求被告去
      尋找丁○○之事等語（審判筆錄第14頁），本院從被告到
      案後警詢中及偵查中均未提及此節，遲至本院準備程序中
      始為如此辯解，其真實性已令人存疑，況且依常理，丁○○為躲被告，已搬離原住所，並將小孩交付其母戊○○○
      ，戊○○○豈會不知此等情節，反而要求被告去尋找丁○○，被告此部分辯解有違事理，實難採信。又被告於警詢
      中供稱其於96年6月1日20時許，將其所有長度約40公分之
      開山刀1把及水果刀1 把，放置在其所有之車號9P-1623號
      自用小客車內，因欲持刀教訓丙○○，故未予丟棄等語（
      見96偵3060卷第13頁第6至9行）。綜上，足認被告應係為
      查得丁○○行蹤，且內心認定丁○○與丙○○通姦，丙○○係破壞其婚姻之第三者，又從旁得悉丙○○與丁○○在
      基隆市○○街一帶出沒，遂起意以跟蹤方式查探究竟，並
      欲持刀教訓丙○○殆無可疑。又被告迭於警詢中、偵查中
      、本院羈押訊問時、本院審理中先後供稱「車停好見他們
      2 人狀似親蜜，我便一時怒火中燒，將預先放置於車上橘
      色背包拿出，下車後拿出背包內開山刀走向他們2 人‧‧
      ‧」（96偵3060卷第12頁背面）、「我看到他們2 人很甜
      蜜下車，因為那個男的是破壞我婚姻的第三者，我一時氣
      不過，就去車上拿開山刀，朝背後砍‧‧‧」（96偵3060
      卷第56頁）、「我看到他們狀態很甜蜜，我就一團怒火‧
      ‧‧我愈想愈生氣，我受不了，沒有辦法‧‧‧」（96聲
      羈89卷第5 頁）、「我看到那種親暱情形很氣，所以順手
      拿了包包下車，走到他們2 人後面拿出開山刀」（審判筆
      錄第22頁）等語，益徵被告跟蹤到丙○○與丁○○後，係
      撞見到其2 人狀似親暱，一時怒火中燒，始突萌殺意，此
      一殺意係臨時產生，並非預謀，顯與被告及辯護人所稱如
      果確有殺人犯意，應該在案發前一年，即被告知悉丁○○
      與丙○○有姦情時，就會動手，不會遲到此時才動手云云
      ，毫無關係。
    3.被告於警詢中供稱：「我砍殺他們2 人時都沒有講話，我
      當時已經抓狂，沒有考慮到後果，只想砍殺他們2 人。」
      等語（96偵3060卷第13頁第16至17行），復於偵查中供承
      有對其兒子謝瑋倫稱我已經去殺你媽媽等語（96偵3060卷
      第57頁第8至9行），此節並經證人謝瑋倫證述屬實，查證
      人謝瑋倫於警詢中證稱：「當時我父親（指被告）從林凱
      書局旁的小巷子徒步走來找我，交給我母親的一些物品，
      並告知我他已經殺害我母親，且母親有生命危險，現正在
      醫院治療。他沒有告知我時間、地點及如何殺害我母親，
      僅跟我說他有去砍殺我母親，且砍到我母親有生命危險。
      」等語（96偵3060卷第19頁末2行起至20頁第5行止）。綜
      合上情，已明顯可見被告確有殺人犯意。再者，被告自白
      其係持長度約40公分之開山刀，由上往下朝丙○○、丁○○揮砍，復依卷附證人丙○○與丁○○之診斷證明書所載
      ，丙○○與丁○○頭部均受有刀傷，查頭部血脈密集，乃
      人體之要害部位，持刀身沈重刀鋒銳利之開山刀朝該處揮
      砍，足以致人死亡，此為公眾週知之事，被告竟以開山刀
      由上往下朝丙○○、丁○○之頭部揮砍，致使丙○○受有
      頭皮2 處切割傷，丁○○更受有頭頂部深撕裂傷併骨碎、
      顏面前額及下唇頜部撕裂傷等嚴重傷害，若謂被告無殺人
      之意，孰能置信。甚者，被告在丙○○出手抵抗並逃跑時
      ，猶有追殺之舉，此點除為被告於警詢中自白屬實外（96
      偵3060卷第12頁背面第9 至11行），並迭經證人丙○○於
      警詢中、偵查中證述明確（96偵3060卷第23、69頁），被
      告此舉更造成丙○○受有右手掌切割傷併神經韌帶及血管
      損傷、身體多處切割傷等如卷附基隆長庚醫院丙○○診斷
      證明書所載之傷害，又被告持開山刀除揮砍丁○○頭部外
      ，猶不罷休，仍接續持開山刀朝丁○○身體各處砍殺，造
      成丁○○受有右下胸撕裂傷、左前臂撕裂傷、右肩背撕裂
      傷、左上背深撕傷併肌肉斷裂、右肘關節及前臂巨大撕裂
      傷關節暴露及肱骨折及尺骨骨折、右前臂腕手背深撕裂併
      伸肌腱斷裂及腕骨骨折、右手第5 指撕裂傷等如卷附臺灣
      礦工醫院丁○○診斷證明書所載之傷害。由上開情節，足
      徵被告下手砍殺丙○○、丁○○時，力道之猛烈，殺意之
      堅定，未存絲毫猶豫存疑之心，其具殺人犯意甚明。被告
      辯稱沒有追殺之舉，並無殺人犯意云云，均屬卸責之詞，
      不足採信。
    4.被告於警詢中供稱：「‧‧‧直至我追不上綽號阿龍男子
      （即丙○○），我便轉頭看丁○○，丁○○便向我以不好
      的口氣講說我在幹什麼，即往東勢街方向跑和沿路喊救命
      ，我一時氣憤即追向她，從背後砍殺丁○○‧‧‧」等語
      （96偵3060卷第12頁背面），於本院羈押訊問時供稱：「
      ‧‧‧後來我追不到他（指丙○○），我回頭看我前妻（
      指丁○○），我本來要跟她講話，她就大喊你在幹什麼，
      她轉身往東勢街跑，我就追過去，她跌倒後，我要拉她起
      來，但是她推我踢我，我就拿刀砍了她好幾下‧‧‧」等
      語（96聲羈89卷第5 頁），從被告之陳述中，明顯可見被
      告原先並無持刀殺害丁○○之意，被告在追殺丙○○不成
      後，本來是要和丁○○談話，但因丁○○叫喊、逃跑、手
      推、腳踢等舉動激怒被告，被告始萌生殺害丁○○之意，
      而持開山刀對丁○○砍殺，被告砍殺丙○○與丁○○，係
      出於不同之殺人犯意洵堪認定。
    5.綜合以上各點，被告基於殺人犯意，殺害丙○○未遂，另
      基於殺人及違反上開保護令中禁止對丁○○實施家庭暴力
      之裁定之犯意，殺害丁○○未遂，即事實欄一(五)、(六)所載
      之犯行，罪證明確，犯行洵堪認定。
、論罪與科刑：
  (一)按法院依家庭暴力防治法第14條（修正前第13條）規定核發
    保護令者，該保護令內之數款規定，均係保護令之內容，僅
    係將其違犯情形逐一列舉，被告如同時違反保護令內數款規
    定，仍僅係違反一保護令罪，而無再論以想像競合犯或予數
    罪併罰。核被告所為事實一(一)之犯行，係犯家庭暴力防治法
    第2條第2款、刑法第305 條之家庭暴力恐嚇罪及家庭暴力防
    治法第61條第1款、第2款之違反法院依家庭暴力防治法第14
    條所為之禁止實施家庭暴力、禁止騷擾之通常保護令裁定罪
    。被告所犯上開二罪間，係一行為觸犯數罪名，屬想像競合
    犯，應依刑法第55條之規定從一重之家庭暴力防治法第61條
    第1款、第2款之罪處斷，並與被告其餘所犯之罪，犯意各別
    ，罪名互異，應分論併罰。
  (二)核被告所為事實一(二)之犯行，係犯家庭暴力防治法第2條第2
    款、刑法第305 條之家庭暴力恐嚇罪及家庭暴力防治法第61
    條第1款、第2款之違反法院依家庭暴力防治法第14條所為之
    禁止實施家庭暴力、禁止騷擾之通常保護令裁定罪。被告所
    犯上開二罪間，係一行為觸犯數罪名，屬想像競合犯，應依
    刑法第55條之規定從一重之家庭暴力防治法第61條第1 款、
    第2 款之罪處斷，並與被告其餘所犯之罪，犯意各別，罪名
    互異，應分論併罰。
  (三)核被告所為事實一(三)之犯行，係先犯家庭暴力防治法第61條
    第4 款之違反法院依家庭暴力防治法第14條所為之遠離工作
    場所之通常保護令裁定罪。又另行起意犯有家庭暴力防治法
    第2條第2款、刑法第304條第2項、第1 項之家庭暴力之以強
    暴使人行無義務之事未遂罪及家庭暴力防治法第61條第1 款
    之違反法院依家庭暴力防治法第14條所為之禁止實施家庭暴
    力之通常保護令裁定罪。被告就其另行起意所犯之二罪間，
    係一行為觸犯數罪名，屬想像競合犯，應依刑法第55條之規
    定從一重之家庭暴力防治法第61條第1 款之罪處斷，並與被
    告其餘所犯之罪，犯意各別，罪名互異，應分論併罰。至於
    被告強行拉扯造成丁○○受傷，係被告以強暴使人行無義務
    之事之強暴行為之當然結果，公訴人亦同此認定，故不另論
    以傷害罪，併此敘明。
  (四)核被告所為事實一(四)之犯行，係犯刑法第321條第1項第3 款
    之攜帶兇器竊盜罪，並與被告其餘所犯之罪，犯意各別，罪
    名互異，應分論併罰。
  (五)核被告所為事實一(五)之犯行，係犯刑法第271條第2 項、第1
    項之殺人未遂罪，被告已著手於上開殺人行為之實行而不遂
    ，為未遂犯，應依刑法第25條第2 項之規定減輕其刑，並與
    被告其餘所犯之罪，犯意各別，罪名互異，應分論併罰。至
    於起訴書中雖載明被告此部分亦犯有家庭暴力防治法第61條
    第1 款之違反法院依家庭暴力防治法第14條所為之禁止實施
    家庭暴力之通常保護令裁定罪，但查被害人丙○○與被告並
    無家庭暴力防治法第3 條所規定之家庭成員關係，被告對之
    施暴，無家庭暴力防治法適用之餘地，自不成立家庭暴力防
    治法第61條第1 款之罪，惟因此部分若成立犯罪，與殺人未
    遂罪即有想像競合之裁判上一罪關係，審判上不可分割，故
    不另為無罪之諭知，併敘明之。
  (六)核被告所為事實一(六)之犯行，係犯家庭暴力防治法第2條第2
    款、刑法第271條第2項、第1 項之家庭暴力殺人未遂罪及家
    庭暴力防治法第61條第1 款之違反法院依家庭暴力防治法第
    14條所為之禁止實施家庭暴力之通常保護令裁定罪，被告已
    著手於上開殺人行為之實行而不遂，為未遂犯，應依刑法第
    25條第2 項之規定減輕其刑，被告所犯上開二罪間，係一行
    為觸犯數罪名，屬想像競合犯，應依刑法第55條之規定從一
    重之家庭暴力殺人未遂罪處斷，並與被告其餘所犯之罪，犯
    意各別，罪名互異，應分論併罰。
  (七)審酌被告與丁○○仳離後，非但不思深刻檢討反省婚姻失敗
    之原因，反無視保護令之約束，猶屢屢以恐嚇、強暴手段強
    迫丁○○與其復合，法治觀念偏差，甚而因心懷怨恨而引發
    殺機，手持開山刀利器砍殺被害人頭部要害，手段殘暴，其
    對於婚姻觀念嚴重偏差及暴戾性情顯而易見，被告在動手砍
    殺丙○○及丁○○後於審理中，猶矢口否認有殺人犯意，並
    將其砍殺之舉歸咎於丙○○及丁○○太過親密，絲毫不思自
    省，顯然毫無悔意，犯後態度甚差等情狀，足認非以嚴懲無
    法收矯正教化被告之效，爰對被告分別量處如主文所示之宣
    告刑，以資懲儆。又犯罪在中華民國96年4 月24日以前者，
    除本條例另有規定外，依下列規定減刑：一死刑減為無期徒
    刑；二無期徒刑減為有期徒刑20年；三有期徒刑、拘役或罰
    金，減其刑期或金額二分之一。依本條例應減刑之罪，未經
    判決確定者，於裁判時，減其宣告刑。依前項規定裁判時，
    應於判決主文同時諭知其宣告刑及減得之刑。裁判確定前犯
    數罪，有應減刑與不應減刑者，就應減刑之罪，依第2 條、
    第4條、第6條至第8 條及前條規定減刑後，與不應減刑之罪
    之宣告刑，適用刑法第51條定其應執行之刑。96年7 月16日
    施行之中華民國九十六年罪犯減刑條例第2條第1項、第7 條
    、第11條分別定有明文。本案被告於96年4 月14日所犯違反
    法院依家庭暴力防治法第14條所為之禁止實施家庭暴力、禁
    止騷擾之通常保護令裁定罪，於96年4 月17日所犯違反法院
    依家庭暴力防治法第14條所為之禁止實施家庭暴力、禁止騷
    擾之通常保護令裁定罪，於96年4 月18日所犯違反法院依家
    庭暴力防治法第14條所為之遠離工作場所之通常保護令裁定
    罪，於96年4 月18日所犯違反法院依家庭暴力防治法第14條
    所為之禁止實施家庭暴力之通常保護令裁定罪，該4 罪之犯
    罪時間均在96年4 月24日以前，且均無中華民國九十六年罪
    犯減刑條例第3 條所規定不予減刑之情形，合於減刑條件，
    應依上開減刑條例第2條第1項第3款之規定，對該4罪之宣告
    刑分別減其刑期2分之1，詳如主文所示。至於被告所犯之其
    餘各罪，因犯罪時間均在96年4 月24日以後，與減刑要件不
    符，無從邀此減刑之寬典。又被告所犯上開各罪間（違反法
    院依家庭暴力防治法第14條所為之禁止實施家庭暴力、禁止
    騷擾之通常保護令裁定罪，違反法院依家庭暴力防治法第14
    條所為之禁止實施家庭暴力、禁止騷擾之通常保護令裁定罪
    ，違反法院依家庭暴力防治法第14條所為之遠離工作場所之
    通常保護令裁定罪，違反法院依家庭暴力防治法第14條所為
    之禁止實施家庭暴力之通常保護令裁定罪，攜帶兇器竊盜罪
    ，殺人未遂罪，殺人未遂罪），犯意各別，罪名互異，應分
    論併罰，並依上開減刑條例第11條、刑法第51條第5 款之規
    定，定其應執行刑為有期徒刑14年。公訴人雖認為應科處被
    告有期徒刑13年，然本院斟酌再三，容有過輕，無法收懲儆
    、教化之效，併此敘明。
  (八)扣案之扳手1 支，係被告所有供其竊取車牌所用之物，應依
    刑法第38條第1項第2款之規定宣告沒收。被告行兇用之開山
    刀1 把，雖為被告所有供殺人所用之物，但未能尋獲扣案，
    性質上亦非違禁物或應沒收之物，為免日後執行困難，故不
    為沒收之諭知。至於被告所有遺留在兇殺現場之水果刀1 把
    、橘色背包1只，被告雖於警詢中供稱其於96年6月1 日20時
    許，將其所有長度約40公分之開山刀1把及水果刀1把，放置
    在其所有之車號9P-1623 號自用小客車內，因欲持刀「教訓
    」丙○○，故未予丟棄等語（見同上偵卷第13頁第6至9行）
    ，然「教訓」意指為何？並不明確，尚難認定被告斯時有將
    該2 把刀械預備供本案殺人使用之意，而實際上被告行兇時
    ，並未持水果刀犯案乙節，業據被告於本院審理中供稱：「
    兇殺案發生時因為開山刀很大，我包包（指橘色背包）打開
    就順手拿了開山刀，帶下車的水果刀和本案兇殺案沒有關係
    ，水果刀一起帶下車是因為水果刀、手鋸、剛好和開山刀一
    起放在包包內。」等語，即證人丙○○、丁○○亦從未指證
    被告係持有2 把兇刀行兇，足認被告所有之橘色背包、水果
    刀均與本案無關，既非供犯罪所用或預備供犯罪之物，又非
    違禁物或應沒收之物，自不得沒收，併此敘明。
肆、據上論結，依刑事訴訟法第299條第1項前段，家庭暴力防治
    法第2條第2款、第61條第1款、第2款、第4 款，刑法第11條
    前段、第305條、第304條第2項、第1項、第321條第1 項第3
    款、第271條第2項、第1項、第55條、第25條第2項、第51條
    第5款、第38條第1項第2款，刑法施行法第1條之1 ，中華民
    國九十六年罪犯減刑條例第2條第1項第3款、第7條、第11條
    ，判決如主文。
本案經檢察官甲○○到庭執行職務。
中　　華　　民　　國　　96　　年　　9 　　月　　29　　日
                  刑事第一庭審判長法  官  王褔康
                                  法  官  王美婷
                                  法  官  劉桂金
以上正本證明與原本無異。
如不服本判決應於收受本判決後10日內向本院提出上訴書狀，其
未敘述上訴理由者，並得於提起上訴後10日內向本院補提理由書
狀（均須按他造當事人之人數附繕本）「切勿逕送上級法院」。
中　　華　　民　　國　　96　　年　　9 　　月　　29　　日
                                  書記官  彭淑芳
【附錄論罪法條】家庭暴力防治法第61條：
    違反第14條第1項、第16條第3項所為之下列裁定者，為本法
    所稱違反保護令罪，應處3 年以下有期徒刑、拘役或科或併
    科新台幣10萬元以下罰金：
    一、禁止實施家庭暴力。
    二、禁止騷擾、接觸、跟蹤、通話、通信或其他非必要之聯
        絡行為。
    三、遷出住居所。
    四、遠離住居所、工作場所、學校或其他特定場所。
    五、完成加害人處遇計畫。
刑法第304條：
    以強暴、脅迫使人行無義務之事或妨害人行使權利者，處3
    年以下有期徒刑、拘役或3百元以下罰金。
    前項之未遂犯罰之。
刑法第305條：
    以加害生命、身體、自由、名譽、財產之事，恐嚇他人致生
    危害於安全者，處2年以下有期徒刑、拘役或3百元以下罰金
    。
刑法第321條：
    犯竊盜罪而有左列情形之一者，處6月以上、5年以下有期徒
    刑：
    一、於夜間侵入住宅或有人居住之建築物、船艦或隱匿其內
        而犯之者。
    二、毀越門扇、牆垣或其他安全設備而犯之者。
    三、攜帶兇器而犯之者。
    四、結夥三人以上而犯之者。
    五、乘火災、水災或其他災害之際而犯之者。
    六、在車站或埠頭而犯之者。
    前項之未遂犯罰之。
刑法第271條：
    殺人者，處死刑、無期徒刑或 10 年以上有期徒刑。
    前項之未遂犯罰之。
    預備犯第 1 項之罪者，處 2 年以下有期徒刑。
